臺灣高雄地方法院刑事判決　　　　　100年度交訴字第14號
公　訴　人　臺灣高雄地方法院檢察署檢察官
被　　　告　洪純慧
上列被告因公共危險等案件，經檢察官提起公訴（99年度偵字第
20143號），本院判決如下：
    主  文
洪純慧犯過失傷害罪，處有期徒刑貳月；又犯肇事致人傷害逃逸
罪，處有期徒刑柒月。應執行有期徒刑捌月。緩刑參年，並應向
公庫支付新臺幣陸萬元。
    事  實
一、洪純慧於民國98年12月29日下午4 時45分許，騎乘車牌號碼
    P8D —263 號重型機車，與某年籍不詳之友人，沿高雄市○
    ○區○○路由東往西方向併行行駛，由洪純慧行駛於右側，
    洪純慧行經保泰路153 號前，本應注意汽車行駛時應注意兩
    車併行之間隔，隨時採取必要之安全措施，而依當時天候晴
    、日間自然光線、柏油路面乾燥無缺陷、無障礙物、視距良
    好，又無不能注意之情事，竟疏未注意，未保持與右側來車
    之安全距離，即貿然偏向右側行駛，不慎擦撞到由阮翠豔所
    騎乘沿保泰路同向行駛於洪純慧右側之車牌號碼TXS-320 號
    輕型機車之左邊把手及後照鏡，阮翠豔因此人車倒地，受有
    左下腹部挫擦傷瘀腫、左肘擦傷、右手擦傷、左膝擦傷、右
    膝擦傷、右踝擦傷等傷害。阮翠豔倒地後，洪純慧因聽見阮
    翠豔機車倒地撞擊聲而回頭查看，明知已肇事而致阮翠豔倒
    地受傷，竟基於肇事逃逸之犯意，未下車查看，亦未報警或
    採取救護傷者等適當處置，反而駕車逃離現場。嗣經目擊者
    龔建彰記下肇事車輛之車牌號碼報警處理，始循線查獲上情
    。
二、案經阮翠豔訴由高雄市政府警察局鳳山分局報請臺灣高雄地
    方法院檢察署檢察官偵查起訴。
    理  由
壹、證據能力方面：
一、證人龔建彰於偵查中向檢察官所為之陳述，被告固否認其證
    據能力，其性質雖屬傳聞證據，惟被告並未釋明有何顯不可
    信之情況，本院審酌依當時陳述時之偵查筆錄製作之原因、
    過程及其功能等加以觀察其信用性，並無顯不可信之情況，
    為此，依刑事訴訟法第159 條之1 第2 項之規定，認具有證
    據能力。至於證人龔建彰於警詢時之陳述，依刑事訴訟法第
    159 條第1 項規定，原則上並無證據能力，檢察官亦未證明
    有刑事訴訟法第159 條之2 、之3 所定各款之情形，被告於
    本院準備程序時，亦否認上開證據方法之證據能力，是依上
    開說明，應認證人龔建彰於警詢時之陳述，並無證據能力。
二、其他本判決書所引用之證據（詳如後述），公訴人及被告均
    同意作為證據，本院審酌該書面陳述作成時之情況均正常，
    且與本案相關之待證事實具有關連性，認適當作證據，依刑
    事訴訟法第159 條之5 第1 項之規定，認有證據能力。
貳、實體方面：
一、訊據被告固不否認車牌號碼P8D —263 號重型機車都是伊在
    使用，惟矢口否認有何公共危險等犯行，辯稱：伊不確定當
    天是否有行經案發地點，伊不可能經過保泰路，也沒有印象
    有騎車與同事聊天，結果有人車子倒地之情形，伊也沒有回
    頭看等語。經查：
（一）告訴人即證人阮翠豔於98年12月29日下午4 時45分許，騎
      乘車牌號碼TXS-320 號輕型機車沿高雄市○○區○○路由
      東往西方向行駛時，遭行駛於同向左側之機車擦撞到其機
      車左邊把手及後照鏡，致人車倒地，而受有左下腹部挫擦
      傷瘀腫、左肘擦傷、右手擦傷、左膝擦傷、右膝擦傷、右
      踝擦傷等傷害，該肇事機車騎士並未下車查看，反而駛離
      現場，經同向行駛於該肇事機車後方之機車騎士即證人龔
      建彰記下肇事機車之車牌號碼（即P8D —263 號）並報警
      處理，員警循線查獲該肇事機車實際使用人為被告等情，
      業據證人阮翠豔、龔建彰於偵訊中證述明確（見偵卷第21
      頁、第29至30頁第37至38頁），並有杏和醫院診斷證明書
      、高雄市政府警察局交通隊道路交通事故肇事逃逸追查表
      、道路交通事故現場圖、道路交通事故調查報告表、車籍
      查詢資料、員警職務報告及現場照片14張（以上見警卷第
      6 至12頁、第14至15頁、第20頁）附卷可稽。此部分之事
      實，堪以認定。
（二）被告雖以：不確定當天有行經肇事地點，伊不可能經過保
      泰路等語置辯。然查：
１、證人龔建彰於偵訊時證稱：警卷第15至16頁之P8D －263 號
    機車就是伊看到的肇事機車，伊看到後就往前追，並將車牌
    號碼抄下交給警方，也有跟員警確認肇事機車是紅色的等語
    （見偵卷第30頁、第37至38頁）；於審理時，復與被告當面
    對質證稱：「（檢察官問：為何可以確認是這個被告？）我
    有繞到前面去追，看到被告穿短裙。」、「（被告問：如何
    確定是我，因為你上次開庭說沒有看到我？）我說我不確定
    你有無撞到她，但是我確定當時是妳沒錯。」、「（審判長
    問：你看前面的女生有無看到臉？）有，就是被告。」以及
    伊當時是用筆記下車牌號碼，且因伊是賣機車材料的，所以
    可以確定肇事機車是光陽牌復古紅白色KIWI機車等語（見院
    卷二第17至19頁）明確，質之證人龔建彰於偵訊及審理時之
    證述前後一致，並無矛盾，而所記下之肇事機車顏色、廠牌
    、車型、車號均與被告騎乘之機車相符，若非親眼目睹，豈
    能明確無誤說出被告騎乘之機車之車號及特徵？參以其與被
    告素不相識，此據被告自承在卷（見院卷二第27頁），其僅
    係偶然行經現場目睹肇事經過之人，當無甘冒偽證風險誣陷
    被告之可能及必要，是其證稱：當天肇事之機車騎士確係被
    告本人等語，堪可採信。
２、再查，被告自承：案發期間的工作地點在高雄市○鎮區○○
    路金銀島後面的餐廳，工作時間從早上9 點半到晚上6 點半
    ，但中間有休息，休息時值班的人要留下，沒值班的人下午
    2 點下班，下午5 點之前到，伊平常上下班都是騎乘P8D —
    263 號機車等語（見院卷二第25至26頁），而本件肇事地點
    係發生在高雄市○○區○○路由東往西方向之路上乙情，已
    詳述如前，又被告接受員警約談時，自承戶籍地與現住地均
    為高雄市○○區○○街乙情，有99年5 月24日警詢筆錄（見
    警卷第1 頁）在卷可參，則被告若欲從居住地前往工作地點
    ，在行駛鳳山區○○路時，其行駛方向確實須由東往西方向
    行駛，方能抵達工作地點，核與證人龔建彰證述之肇事機車
    行進方向相符，此有地圖1 紙（見院卷二第31頁）附卷足憑
    ，從而足認被告有行經案發地點之地緣關係。再依被告前揭
    所稱：未值班時，下午2 時至5 時之間乃休息時間等語觀之
    ，本件車禍時間為下午4 時45分許，乃休息時間即將結束而
    應返回工作地點之時間，在時間點上，亦與被告應返回工作
    地點之時間點相互吻合，從而本件被告於當天下午4 時45分
    許，確實有沿保泰路由東往西方向行經案發地俾返回工作地
    點之時間及地緣關係，是其辯稱不可能經過保泰路等語，應
    係卸責之詞，不足採信。本件被告於上揭時地，確實有騎乘
    P8D －263 號機車行駛於告訴人左側乙情，堪以認定。
（三）被告另以：伊沒有印象有人車子倒地之情形，也沒有回頭
      看等語置辯。然查，當時被告騎乘之機車擦撞告訴人騎乘
      之機車之左邊把手與後照鏡，致使告訴人人車倒地受傷乙
      情，業據告訴人於偵訊時證稱明確（見偵卷第37頁），本
      件被告騎乘之機車有擦撞到告訴人機車之左邊把手與後照
      鏡，致其人車倒地受傷乙節，已堪認定。而當時發生擦撞
      時，撞擊力很大，車子在地上滑行，被告有回頭看乙情，
      亦據告訴人於偵訊時證稱：伊的機車後照鏡及左邊把手被
      對方撞到，撞擊力很大，撞到後伊的車子往左邊倒，車子
      在地上滑行等語（見偵卷第37頁），以及證人龔建彰於偵
      訊時證稱：告訴人摔倒後有「碰」一聲，非常大聲，被告
      應該有聽到有回頭看，被告回頭看後就繼續往前騎等語（
      見偵卷第38頁）明確，堪信為真實。則從被告與告訴人併
      排行駛時擦撞到其機車把手後，告訴人即人車倒地產生巨
      大聲響，被告並有回頭看等節觀之，被告當可知悉其已肇
      事致告訴人人車倒地並受有傷害，是其辯稱沒有印象有人
      車子倒地之情形，也沒有回頭看等語，顯係臨訟推託之詞
      ，要無可採。被告已知悉駕車肇事致人受傷，竟不予理會
      ，仍駕車離開現場，其主觀上顯有肇事致人傷害而逃逸之
      故意甚明。本件事證明確，被告肇事逃逸犯行已堪認定，
      應依法論科。
（四）按汽車行駛時，駕駛人應注意車前狀況及兩車併行之間隔
      ，並隨時採取必要之安全措施，道路交通安全規則第94條
      第3 項定有明文。經查：本件車禍之發生，係被告疏未注
      意上開規定所致乙情，從證人龔建彰於偵訊時之證述：當
      天伊騎在被告、告訴人後方，被告左邊還有1 台機車，伊
      前面有3 台機車併行，最左邊是被告的朋友，被告在中間
      ，告訴人在最右邊，被告頭有轉左邊與他朋友對話，然後
      被告的機車突然往右偏，..... ，告訴人就摔倒了等語（
      見偵卷第37頁、院卷二第16頁），即可觀之甚明。又被告
      於前揭時地駕車，本應注意上開規定，而依當時情形，天
      候晴、日間自然光線、柏油路面乾燥無缺陷、無障礙物、
      視距良好，客觀上並無不能注意之情事，亦有道路交通事
      故調查報告表（見警卷第9 至10頁）在卷可稽，竟疏於注
      意與告訴人所騎乘在右併行之機車保持相當間隔，貿然右
      偏致擦撞告訴人之機車而生本件事故，其有過失甚明。而
      告訴人因被告前開駕駛過失行為，致人車倒地受有前開傷
      害乙節，業如前述，則被告上開過失行為，與告訴人受有
      傷害間，顯具有相當因果關係甚明。綜上，本件被告有過
      失傷害之犯行，洵堪認定，應依法論科。
二、核被告所為，係犯刑法第284 條第1 項前段過失傷害罪及同
    法第185 條之4 肇事致人傷害逃逸罪。其所犯上開2 罪間，
    犯意各別，行為互殊，應分論併罰。爰審酌被告疏未注意兩
    車併行之間隔，貿然偏右行駛致告訴人倒地受傷，且於肇事
    後，即恣意駛離現場，置他人生命、身體不顧，犯後仍矢口
    否認犯行，飾詞狡辯，意圖卸責，迄今未與告訴人達成和解
    ，所為實屬不該，惟念及其素無前科，此有臺灣高等法院被
    告前案紀錄表在卷可參，告訴人所受傷勢為左下腹部挫擦傷
    瘀腫、左肘擦傷、右手擦傷、左膝擦傷、右膝擦傷、右踝擦
    傷等傷害，尚屬輕微等一切情狀，分別量處如主文所示之刑
    ，並定其應執行之刑，以示懲儆。再查被告並無前科業如前
    述，茲念其僅因一時失慮，以致誤罹刑章，諒以經此偵、審
    程序，理當知所警惕，信無再犯之虞，本院因認前開所宣告
    之刑以暫不執行為適當，爰諭知緩刑3 年，另為使其記取教
    訓，併命被告向公庫支付新臺幣6萬元，以啟自新。
據上論斷，依刑事訴訟法第299 條第1 項前段，刑法第185 條之
4 、第284 條第1 項前段、第51條第5 款、第74條第1 項第1 款
、第2 項第4 款，刑法施行法第1 條之1 ，判決如主文。
本案經檢察官吳書怡到庭執行職務。
中    華    民    國   100    年    4   月     21     日
                  刑事第九庭    審判長法  官  鄭詠仁
                                      法  官  黃沛文
                                      法  官  王麗芳
以上正本證明與原本無異。
如不服本判決應於收受送達後10日內向本院提出上訴書狀，並應
敘述具體理由；如未敘述上訴理由者，應於上訴期間屆滿後20日
內向本院補提理由書（均須按他造當事人之人數附繕本）「切勿
逕送上級法院」。
中    華    民    國   100    年    4     月    25    日
                                      書記官  楊馥如
附錄本案論罪科刑法條全文：
中華民國刑法第185條
（妨害公眾往來安全罪）
損壞或壅塞陸路、水路、橋樑或其他公眾往來之設備或以他法致
生往來之危險者，處 5 年以下有期徒刑，拘役或 5 百元以下罰
金。
因而致人於死者，處無期徒刑或 7 年以上有期徒刑。致重傷者
，處 3 年以上 10 年以下有期徒刑。
第 1 項之未遂犯罰之。
中華民國刑法第284條
（過失傷害罪）
因過失傷害人者，處 6 月以下有期徒刑、拘役或 5 百元以下罰
金，致重傷者，處 1 年以下有期徒刑、拘役或 5 百元以下罰金
。
從事業務之人，因業務上之過失傷害人者，處 1 年以下有期徒
刑、拘役或 1 千元以下罰金，致重傷者，處 3 年以下有期徒刑
、拘役或 2 千元以下罰金。